【裁判字號】    97,交聲,102
【裁判日期】    970916
【裁判案由】    違反道路交通管理處罰條例聲明異議
【裁判全文】
臺灣雲林地方法院交通事件裁定         97年度交聲字第102號
移送機關即
原處分機關  交通部公路總局嘉義區監理所雲林監理站
受處分人即
異  議  人  丙○○
上列受處分人因違反道路交通管理處罰條例案件，對於交通部公
路總局嘉義區監理所雲林監理站民國97年5 月7 日所為之裁決處
分（原處分案號：雲監裁字第裁72-KAE251357號）聲明異議，本
院裁定如下：
    主  文
異議駁回。
    理  由
一、聲明異議意旨略以：受處分人即異議人丙○○於民國97年3
    月6 日下午4 時3 分許，騎乘車牌號碼NTN-205 號重型機車
    ，由雲林縣虎尾鎮○○路右轉林森路，到林森路與博愛路口
    時是綠燈，可以直接通過，卻遭警察開單舉發闖紅燈，林森
    路與博愛路、民族路口的燈號不一致，異議人懷疑警員錯判
    燈號而對異議人開單，異議人向原處分機關提出申訴，收到
    原處分機關函文後特地前往博愛路與林森路口，發現該路口
    燈號與民族路的燈號變成一致，即民族路變紅燈時，博愛路
    於同一時間也變紅燈，異議人對上開路口燈號於申訴前後皆
    有錄影，故可確定博愛路口的交通燈號有做過調整，何以原
    處分機關回文稱正當取締，卻又立即調整該路段交通號誌，
    故不服原裁處，乃提起本件異議。
二、按汽車駕駛人，行經有燈光號誌管制之交岔路口闖紅燈者，
    處新臺幣（下同）1,800 元以上5,400 元以下罰鍰，道路交
    通管理處罰條例第53條第1 項定有明文。且汽車駕駛人駕駛
    汽車違反道路交通管理處罰條例第53條規定者，除應依原條
    款所規定之罰鍰處罰外，並記違規點數3 點，同條例第63條
    第1 項第3 款亦有明文。
三、經查：
    (一)本件異議人丙○○並不否認於97年3 月6 日下午4 時3 分
      許，有騎乘車牌號碼NTN-205 號重型機車，行經雲林縣虎
      尾鎮○○路與博愛路交岔路口之事實，並有雲林縣警察局
      雲警交字第KAE251357 號舉發違反道路交通管理事件通知
      單、雲林縣警察局97年4 月16日雲警交字第0971300696號
      書函各1 份在卷可稽（本院卷第7 、11頁），異議人有於
      上開時、地，騎乘機車行經雲林縣虎尾鎮○○路與博愛路
      交岔路口之事實應堪認定。
    (二)異議人雖否認有於上開時、地闖紅燈之行為，然異議人上
      開違規事實，除有前揭舉發違反道路交通管理事件通知單
      及雲林縣警察局書函各1 份在卷足憑外，並經證人即當日
      執行勤務舉發本違規之警員甲○○於本院調查時具結證稱
      ：本件違規是我和另1 名警員乙○○舉發的，當時是在林
      森路、博愛路口，異議人是紅燈，我們是以林森路、博愛
      路口為主，異議人沿林森路行經博愛路口時闖紅燈，異議
      人紅燈亮了1 、2 秒後闖紅燈，旁邊有1 部自小客車比異
      議人早到達停等線，他已經停等了，我們站在舉發地點可
      以清楚看到林森路與博愛路口的號誌變化，該處沒有被樹
      木或建築物擋住視線，該路口的號誌有正常運作（本院卷
      第22-23 頁）；證人即與警員甲○○一起執行勤務之警員
      乙○○亦到庭證稱：當時發現異議人在林森路與博愛路路
      口闖紅燈，異議人直行林森路，要過博愛路的時候闖紅燈
      ，我們是站在林森路上，距離該路口約75公尺，這個位置
      可以清楚看到林森路、博愛路的號誌，沒有被其他建築物
      擋住，發現異議人闖紅燈之後，有1 輛自小客車在停等紅
      綠燈，當天號誌正常等語（本院卷第24-26 頁）。證人甲○○、乙○○2 人經本院隔離訊問結果，所證述之內容及
      其2 人所繪製之現場圖均相符合。且依卷附現場照片（本
      院卷第37-39 頁）可以看出該處道路筆直寬廣，並非彎道
      ，道路中央並無樹木或其他障礙物遮蔽，佐以證人甲○○
      、乙○○均稱：可以清楚看到林森路與博愛路的路口號誌
      等語，足認其2 人對於異議人違規情節，應無誤看或誤為
      判斷之可能。再者，證人甲○○、乙○○與異議人間，不
      僅未有任何怨隙，且係毫不相識之人，衡情應無設詞攀誣
      ，或是虛構違規事實以陷害異議人之理。況警員執行公務
      時，本身即受有行政懲處責任之監督，其到庭具結作證，
      更係以刑事責任擔保其證言之真實性，故證人甲○○、乙○○上開證述內容，及證人甲○○所記錄舉發之本件違規
      事實，應無不可採信之處。異議人於前述時、地，騎乘機
      車行經設有燈光號誌管制設施之交岔路口時，有闖紅燈之
      違規行為，應可認定。
    (三)異議人雖以其向原處分機關提出申訴前林森路與博愛路、
      民族路口的燈號不一致，申訴後，發現燈號變成一致，而
      認其於民族路右轉林森路時，行經林森路與博愛路交岔路
      口時，應屬綠燈，並舉證人鍾政男及提出光碟1 片、照片
      4 張為證（本院卷第36頁）。證人鍾政男於本院調查時證
      稱：97年3 月6 日我有來虎尾找異議人，我們要去林森路
      上買東西，異議人被開單時我沒有接近，我印象中民族路
      是綠燈可以右轉，博愛路有兩個燈號相隔不遠，民族路紅
      燈，但博愛路還是會綠燈一段時間，所以可以過去，我常
      來虎尾，交通號誌我很清楚，林森路經過民族路紅燈的時
      候，到博愛路還有30秒的時間才會變成紅燈，我當天沒有
      看到博愛路的紅綠燈號誌，我是以以前的印象推斷，雖然
      不確定有無闖紅燈，但申訴前後的交通號誌不一樣，我們
      是被開闖博愛路的紅綠燈，但是民族路右轉林森路的紅綠
      燈，民族路是綠燈，林森路是紅燈，轉過去的話，博愛路
      不至於馬上變成紅燈等語（本院卷第26-29 頁），而經本
      院勘驗異議人所提出之光碟1 片，勘驗結果發現：
      (一)標示【申訴前】之檔案：拍攝者位於民族路上，在民族
        路與林森路交岔路口之紅綠燈前停車等待，畫面一開始
        ，民族路方向之號誌顯示為紅燈，林森路由畫面左方往
        右方行向之號誌為綠燈，待該號誌轉為紅燈後，民族路
        行向之號誌轉為綠燈，此時拍攝者右轉至林森路上，轉
        至林森路上後，可看見林森路上最靠近民族路之2 處紅
        綠燈號誌（其中1 處即為林森路與博愛路交岔路口之紅
        綠燈號誌），均顯示為「綠燈」。
      (二)標示【申訴前影片】之檔案：拍攝者位於民族路上拍攝
        （由畫面左方往右拍攝，未移動），拍攝時民族路上之
        紅綠燈顯示紅燈，林森路上有車行駛通過十字路口，林
        森路上畫面由左往右行向之紅綠燈顯示紅燈後，民族路
        上之紅綠燈轉為綠燈，鏡頭轉向右方拍攝，此時可看見
        林森路上靠近民族路口之紅綠燈，顯示「綠燈」。
      (三)標示【申訴後】之檔案：拍攝者位於民族路上，在民族
        路與林森路交叉路口之紅綠燈前停車等待，畫面一開始
        ，民族路方向之號誌顯示為紅燈，於民族路上之號誌變
        成綠燈時，拍攝者所駕駛之車輛前進並右轉至林森路上
        ，轉至林森路時，可看見林森路上靠近民族路之2 處紅
        綠燈號誌，皆顯示「紅燈」。
      而上開申訴前、後檔案錄影時間分別為97年3 月13日、97
      年5 月5 日，亦據異議人提出手機螢幕翻拍照片4 張為證
      （本院卷第62-63 頁），堪認確實有如異議人所稱申訴前
      、後交通號誌變異之情形。然查，雲林縣虎尾鎮○○路與
      博愛路、民族路之路口均設有自動衛星對時器，使其兩路
      口交通號誌均能一致（即光碟片【申訴後】檔案），但有
      時不明原因使兩路口產生號誌不連鎖情形（即光碟片【申
      訴前】檔案），雲林縣警察局維修人員曾於97年4 月9 日
      、97年8 月8 日發現前揭兩路口有號誌不連鎖情形，即調
      整為號誌連鎖，於97年3 月6 日前最近1 次調整號誌連鎖
      時間是97年1 月5 日，於97年3 月6 日至97年4 月9 日之
      間並未前往調整號誌不連鎖情形，且如有號誌發生不連鎖
      情形，維修人員並非能即時知悉，而需民眾反映或員警巡
      邏、維修人員路過時始能知悉，此有雲林縣警察局97年8
      月21日雲警交字第0971301549號函暨所附交通號誌維修報
      告表、97年9 月4 日雲警交字第0971301632號函及所附交
      通號誌維修故障派修單各1 份在卷可憑（本院卷第51-54
      頁、第58-60 頁），足認於97年1 月5 日交通號誌維修人
      員將上開路口號誌調整為連鎖後，於97年3 月13日前之不
      詳時間，上開號誌又發生不連鎖情形，是於97年3 月6 日
      異議人違規時，林森路與民族路交岔路口、林森路與博愛
      路交岔路口，其紅綠燈號誌之變換情形，並不必然如前揭
      光碟【申訴前】檔案影片所示，因此無法以上開影片及證
      人鍾政男之證言，推翻證人甲○○、乙○○所為一致之證
      述，而對異議人作有利之判斷。
四、綜上所述，異議人在前揭時、地，騎乘車牌號碼NTN-205 號
    重型機車闖紅燈之違規行為既可認定，則原處分機關即交通
    部公路總局嘉義區監理所雲林監理站依道路交通管理處罰條
    例第53條第1 項，裁處異議人罰鍰1,800 元，並依同條例第
    63條之規定，記違規點數3 點，於法並無不當，本件異議為
    無理由，應予駁回。
五、據上論斷，應依道路交通案件處理辦法第19條，裁定如主文
    。
中    華    民    國    97    年    9     月    16    日
                   交通法庭    法  官  王  素  珍
以上正本證明與原本無異。
如不服本裁定，應於裁定送達後5 日內向本院提出抗告狀（須附
繕本）。
                               書記官  吳  伊  婷
中    華    民    國    97    年    9     月    17    日


司法院資訊處製作；財團法人民間司法改革基金會備份。
